【裁判字號】    98,審易,487
【裁判日期】    980731
【裁判案由】    業務侵占
【裁判全文】
臺灣高雄地方法院刑事判決            98年度審易字第 487號
公  訴  人  臺灣高雄地方法院檢察署檢察官
被      告  丁○○
上列被告因業務侵占案件，經檢察官先後提起公訴（97年度偵字
第14027 號、97年度調偵字第1384號、98年度調偵字第502 號、
第503 號、第504 號），嗣因被告於準備程序進行中就被訴事實
為有罪陳述，經告知簡式審判程序之旨並聽取當事人意見後，本
院裁定由受命法官獨任進行簡式審判程序並判決如下：
    主  文
丁○○犯業務侵占罪，處有期徒刑捌月；又犯業務侵占罪，處有
期徒刑壹年貳月；又犯業務侵占罪，處有期徒刑柒月。應執行有
期徒刑貳年。
    事  實
一、丁○○係址設高雄市○○區○○路23號1 樓「民生不動產企
    業社（以下稱民生企業社）」負責人，從事不動產仲介、買
    賣及代標法拍屋等業務，並以代收客戶所交付款項為其附隨
    業務，為從事業務之人。然丁○○因個人財務狀況不佳，一
    時需款孔急，詎其明知於收受客戶所交付之款項後，必須依
    據受託代辦內容確實辦理各類繳款事宜，不得擅自予以處分
    或挪用，猶意圖為自己不法之所有，先後實施下列犯行：
  (一)緣丙○○於民國96年10月5 日前往民生企業社，委託丁○○
    以其弟「彭德鈞」之名義代為標購址設高雄縣鳳山市○○○
    街118 號10樓之法拍屋，並於同日交付定金新台幣（以下同
    ）40萬元及簽約金1 萬元予丁○○收受，其後再陸續於同年
    10月25日、同年11月14日及同年11月15日分別交付14萬元、
    15 5萬2000元及4 萬8000元，總計交付215 萬元予丁○○收
    受欲作為標購前開不動產之用。詎丁○○取得上述款項後，
    為期填補個人財務漏洞，乃於不詳時日一次逕將該筆款項全
    數侵占入己而擅自挪用。嗣因丁○○於同年12月6 日以彭德
    鈞名義拍得前開不動產後，旋持向聯邦商業銀行鳳山分行辦
    理抵押貸款，且丙○○事後亦多次向丁○○要求辦理移轉登
    記均未獲回應，始查悉上情。
  (二)又甲○○○、孔鵬超於96年10月10日前往民生企業社，亦委
    託丁○○以渠2 人名義代為標購址設高雄縣仁武鄉○○○街
    142 號之法拍屋。嗣於同年月25日拍得前揭不動產後，丁○○乃於翌日指派員工王紫涵（原名王臆綵）向甲○○○收取
    票面金額461 萬元之支票1 紙，欲作為向法院繳納得標餘款
    之用，再由王紫涵轉交予丁○○收受。詎丁○○取得該紙支
    票後，旋於某不詳時日持向中華郵政公司民壯郵局提示兌現
    ，並擅自將所兌領款項461 萬元全數挪用以供清償個人債務
    。嗣孔鵬超經法院來函通知因其未繳納尾款而依法撤銷上揭
    拍定資格，始查悉上情。
  (三)另乙○○於96年11月20日18時許，前往民生企業社委託丁○○代為標購址設高雄市○○區○○路41巷8 之2 號之法拍屋
    ，並交付現金1 萬元由該企業社員工黃偉治代收作為訂金之
    用，隨後黃偉治再於同日轉交予丁○○收受。其後丁○○又
    要求乙○○必須先給付二成押標金以利與銀行辦理協商，雙
    方遂於96年12月14日12時許相約在乙○○位於高雄市○○區
    ○○路103 號住處見面，乙○○則當場交付票面金額67萬元
    之陽信商業銀行支票1 紙（票號：AB0000000） 予丁○○收
    受，丁○○並於同日持往聯邦銀行三民分行提示兌現，且為
    填補個人財務漏洞，乃於同日將乙○○所交付前揭款項合計
    68萬元全數侵占入己而挪為他用。
二、案經丙○○、甲○○○、孔鵬超及乙○○先後訴請，及高雄
    市政府警察局三民第二分局報請台灣高雄地方法院檢察署檢
    察官偵查起訴。
    理  由
一、本件被告丁○○所犯係刑法第336 條第2 項業務侵占罪，其
    法定刑為死刑、無期徒刑、最輕本刑為3 年以上有期徒刑以
    外之罪，於準備程序進行中被告就被訴事實為有罪陳述，由
    受命法官告知簡式審判程序要旨並聽取其與公訴人之意見，
    經被告同意適用簡式審判程序後，本院亦認無不得或不宜改
    依簡式審判程序進行之處，爰依刑事訴訟法第27 3條之1 第
    1 項、第284 條之1 規定，本院合議庭裁定由受命法官獨任
    進行簡式審判程序，合先敘明。
二、前揭事實，各經證人乙○○、丙○○、甲○○○及彭德鈞等
    人分別於警詢及偵查中證述綦詳，並有收據6 紙、專任委託
    標購房地契約書3 份、預收款憑證2 紙（編號003322、0032
    89）、陽信商業銀行大順分行97年6 月20日陽信大順字第97
    0088號函暨所附支票（票號：AB0000000） 影本1 件在卷可
    稽，復據被告於本院審理中均坦認上情不諱，足徵其自白核
    與事實相符，堪予採信。按業務侵占罪之成立，以因執行業
    務而持有他人之物為前提，倘行為人基於業務關係合法持有
    他人之物，而於持有狀態繼續中，擅自處分或易持有為所有
    之意思而逕為所有人之行為，即足當之。查被告平素既以從
    事不動產仲介、買賣及代標法拍屋為業，並以代收客戶所交
    付款項為其附隨業務，竟未確實依據受託代辦內容辦理各類
    繳款事宜，反將其向客戶所收款項擅自挪為己用，是被告所
    為業已該當刑法業務侵占罪之構成要件甚明。綜前所述，本
    件事證明確，被告前揭犯行洵堪認定，俱應依法論科。
三、核被告丁○○所為，均係犯刑法第336 條第2 項業務侵占既
    遂既遂罪。又被告先後實施3 次業務侵占犯行，彼此間犯意
    個別且行為互殊，應予分論併罰為當。爰分別審酌被告犯罪
    之動機、目的、手段及各次侵占款項數額，與其利用告訴人
    等之信任，非法侵占渠等所交付之款項，惟念其犯罪後尚知
    坦承犯行，且事後亦陸續與部分被害人適度處理賠償事宜等
    一切情狀，各量處如主文所示之刑，再合併定其應執行之刑
    ，以資懲儆。
據上論斷，應依刑事訴訟法第273 條之1 第1 項、第299 條第1
項前段，刑法第336 條第2 項、第51條第5 款，刑法施行法第1
條之1，判決如主文。
中    華    民    國    98    年    7     月    31    日
                  刑事第十庭  法  官    陳明呈
以上正本證明與原本無異。
如不服本判決應於收受送達後10日內向本院提出上訴書狀，並應
敘述具體理由；如未敘述上訴理由者，應於上訴期間屆滿後20日
內向本院補提理由書（均須按他造當事人之人數附繕本）「切勿
逕送上級法院」。
中    華    民    國    98    年    7     月    31    日
                              書記官    張琇晴
附錄本判決論罪科刑之法條
中華民國刑法第336 條 (公務公益侵占罪、業務侵占罪)
對於公務上或因公益所持有之物，犯前條第1 項之罪者，處1 年
以上7 年以下有期徒刑，得併科5 千元以下罰金。
對於業務上所持有之物，犯前條第1 項之罪者，處6 月以上5 年
以下有期徒刑，得併科3 千元以下罰金。
前二項之未遂犯罰之。


司法院資訊處製作；財團法人民間司法改革基金會備份。
